【裁判字號】    90,交易,236
【裁判日期】    900619
【裁判案由】    公共危險等
【裁判全文】
臺灣高雄地方法院刑事判決                          九十年度交易字第二三六號
    公  訴  人  臺灣高雄地方法院檢察署檢察官
    被      告  乙○○
右列被告因公共危險等案件，經檢察官提起公訴（九十年度偵字第三一七號），本
院判決如左：
    主  文
乙○○服用酒類，不能安全駕駛動力交通工具而駕駛，處拘役貳拾日，如易科罰金，
以參佰元折算壹日；又因過失傷害人，處拘役貳拾日，如易科罰金，以參佰元折算壹
日。應執行拘役參拾伍日，如易科罰金，以參佰元折算壹日。
    事  實
一、乙○○於民國八十九年八月二十五日凌晨三時許，因食用摻有大量米酒之薑母鴨
    料理後，其控制力及注意力均已達無法安全駕駛動力交通工具之程度，竟仍駕駛
    車牌號碼為Ｆ九—九六八一號自用小客車，沿高雄縣鳥松鄉○○村○○路往鳳山
    方向行駛，於同日凌晨三時五十分許，行經該路與大昌路口時，適有甲○○駕駛
    牌照號碼ＹＴ—二四○八號自用小客車行經該處，乙○○本應注意汽車行經交岔
    路口時，不得超車，且當時天氣晴朗、夜間有照明、視距良好、柏油路面乾燥、
    無障礙或其他缺陷，並無不能注意之情事，竟因不勝酒力而疏於注意，在交岔路
    口貿然超車，致撞擊欲左轉之甲○○所駕駛之汽車，甲○○因而受有左小腿擦傷
    零點五×四公分、右小腿腫二×二公分及胸部挫傷之傷害，甲○○之前開車輛則
    因而車頭及左側凹損、撞風玻璃破損、車體板金擦損及後保險桿損壞。經警方據
    報前往處理，於同日凌晨五時十三分，對乙○○實施酒精濃度測試結果，其呼氣
    中酒精濃度為每公升零點二九毫克（零點二九ＭＧ＼Ｌ）。
二、案經甲○○訴由高雄縣警察局仁武分局報告臺灣高雄地方法院檢察署檢察官偵查
    起訴。
    理  由
一、訊據被告乙○○對於右揭事實坦承不諱，核與告訴人甲○○於警訊及偵、審中所
    供述之情節均相符合，又告訴人因右揭事故而受有傷害，有五甲社區醫院診斷證
    明書一紙在卷可憑，且被告於右揭時、地經警方施以檢測之結果，其當時呼氣中
    之酒精濃度為每公升零點二九毫克，有呼氣酒精濃度檢測表一紙可稽，復有高雄
    市政府警察局舉發違反道路通管理事件通知單、道路交通事故調查報告表各一紙
    ，與告訴人車損相片六紙附卷可資佐證。又查：
（一）刑法第一百八十五條之三規定所謂「不能安全駕駛」，係抽象危險犯，並不以
      發生具體危險為必要，經查，對於呼氣酒精濃度已達每公升零點五五毫克（
      ．五五ＭＧ＼Ｌ）以上者，肇事率為一般正常人之十倍，認為已達不能安全駕
      車之標準，此業經法務部八十八年五月十八日以法八八檢字第一六六九號
      函告週知，應為絕對不能安全駕駛動力交通工具，且按就醫學文獻所知，酒精
      對人體造成之影響，於呼氣時酒精濃度達每公升零點二五毫克（約相當於體內
      血液中酒精濃度五ＭＧ＼ＤＬ或零點零五％）即會輕度中毒，造成輕度協調
      功能降低【按：道路交通安全規則第一百一十四條第一項第二款規定，即係以
      「飲酒後其吐氣所含酒精成份超過每公升○‧二五毫克以上」者為不得駕車之
      標準】；呼氣酒精濃度達每公升零點五毫克時（約相當於體內血液中酒精濃度
      一ＭＧ＼ＤＬ或零點一％）屬輕到中度中毒症狀，出現反應較慢、感覺減
      低、影響駕駛之狀況；又飲酒後一小時許，其體內血液酒精濃度可達最高，飲
      酒一小時後其體內之酒精濃度隨即消減，此亦分別有行政院國軍退除役官兵輔
      導委員會臺北榮民總醫院八十八年八月五日（八八）北總內字第二六八六八號
      函文、八十八年十月二十六日（八八）院賓文廉字第一三四七號臺灣高等法
      院函中台北醫學院附設醫院精神科主任蔡尚穎「酒精對人體生理與行為之影響
      」一文可據。而本件被告飲酒駕車肇事後，經檢測其呼氣中之酒精濃度為每公
      升零點二九毫克，依前開說明，雖未達法務部所定「絕對不能安全駕駛動力交
      通工具」之標準，然已可造成人體輕度中毒，導致輕度協調功能降低之結果，
      且查，上開測定值係警方於案發後即當日凌晨五時十三分許對其實施檢測之數
      值，則依前所述，回溯至被告駕車之始及案發當時（同日凌晨三時五十分許）
      ，可知被告於上開時點之呼氣中酒精濃度必定高於上開測定值，況被告於右揭
      時地確因注意力、控制力不佳而疏未注意撞及告訴人之車，由此益足證被告於
      駕車及肇事之時均已達不能安全駕駛之情狀。
（二）再者，汽車行經交岔路口時，不得超車，道路交通安全規則第一百零一條條第
      一項第四款定有明文。被告駕車自應注意前揭道路交通安全規定，且依當時路
      狀，天候晴朗，夜間照明光線充足，此有道路交通事故調查報告表一份在卷足
      憑，並無不能注意之情形，竟疏未注意而於酒後在交岔路口違規超車，乃本案
      肇事原因，被告就上開肇事行為顯有過失，而其過失行為，與告訴人之受傷間
      ，確有相當因果關係。
綜上所述，本件事證已臻明確，被告之犯行堪以認定。
二、核被告所為，係犯刑法第一百八十五條之三服用酒類不能安全駕駛動力交通工具
    而駕駛罪與第二百八十四條第一項前段之過失傷害罪。被告所犯上開二罪間，犯
    意各別，行為互殊，犯罪構成要件不同，應予分論併罰。按酒精成分對人之意識
    能力具有不良影響，超量飲酒後會導致對週遭事務之辨識及反應能力較平常狀況
    薄弱，因而酒後駕車在道路上行駛，對一般往來之公眾及駕駛人自身皆具有高度
    危險性，爰審酌被告明知上情，既漠視自己安危，更枉顧公眾行之安全，於服用
    酒類，酒後呼氣中酒精濃度為每公升零點二九毫克，已處於不能安全駕駛動力交
    通工具之狀態，仍駕車以致肇事等情節，惟念其犯後坦承犯行之良好態度，雖未
    與告訴人達成和解，然已當庭交付告訴人新台幣五千元作為賠償（參照本院九十
    年六月五日審判筆錄）等一切情狀，量處如主文所示之刑，並定其應執行之刑。
    又於被告行為後，刑法第四十一條業於九十年一月十日修正公布施行，並於同年
    月十二日生效，依修正前之刑法第四十一條規定：「犯最重本刑為三年以下有期
    徒刑以下之刑之罪，而受六個月以下有期徒刑或拘役之宣告，因身體、教育、職
    業或家庭之關係，執行顯有困難者，得以一元以上三元以下折算罰金」，惟修正
    後之刑法第四十一條第一項規定「犯最重本刑為五年以下有期徒刑以下之刑之罪
    ，而受六個月以下有期徒刑或拘役之宣告，因身體、教育、職業或家庭之關係或
    其他正當理由，執行顯有困難者，得以一元以上三元以下，易科罰金。但確因不
    執行所宣告之刑，難收矯正或難以維持法秩序者，不在此限」。比較上開新舊法
    ，修正後之刑法第四十一條第一項就得宣告易科罰金之範圍較修正前之舊法為廣
    ，是依刑法第二條第一項前段規定，自應適用裁判時較有利於被告之法律即修正
    後之刑法第四十一條第一項規定，並諭知易科罰金之折算標準，復就其應執行刑
    諭知易科罰金之折算標準。
據上論斷，應依刑事訴訟法第二百九十九條第一項前段，刑法第二條第一項前段，第
一百八十五條之三，第二百八十四條第一項前段，第五十一條第六款，第四十一條第
一項，罰金罰鍰提高標準條例第一條前段、第二條，判決如主文。
本案經檢察官郭武義到庭執行職務。
中      華      民      國      九十    年      六      月      十九    日
                                  臺灣高雄地方法院刑事第六庭
                                      法  官  周  玉  群
右正本證明與原本無異。
如不服本判決，應於判決送達後十日內，向本院提出上訴狀。
                                      書記官  黃  英  彥
中      華      民      國      九十    年      六      月      十九    日
附錄本案論罪科刑法條：
刑法第一百八十五條之三：
  服用毒品、麻醉藥品、酒類及其他相類之物，不能安全駕駛動力交通工具而駕駛者
  ，處一年以下有期徒刑、拘役或三萬元以下罰金。
中華民國刑法第二百八十四條第一項（過失傷害罪）：
  因過失傷害人者，處六月以下有期徒刑、拘役或五百元以下罰金，致重傷者，處一
  年以下有期徒刑、拘役或五百元以下罰金。


司法院資訊處製作；財團法人民間司法改革基金會備份。
